最高法院刑事判決　　　　　　九十四年度台上字第三０七三號
　　上　訴　人　乙○○
　　　　　　　　　　　　灣台北監獄執行）
　　　　　　　　甲○○
　　　　　　　　　　　　樓
　　共　　　同
　　選任辯護人　盧國勳律師
上列上訴人等因違反毒品危害防制條例等罪案件，不服台灣高等
法院中華民國九十四年三月十六日第二審判決（九十三年度上重
訴字第三六號，起訴案號：台灣台北地方法院檢察署九十一年度
毒偵字第二七七四、二三六七一號），提起上訴，本院判決如下
：
    主  文
原判決關於乙○○販賣第一級毒品及甲○○部分均撤銷，發回台
灣高等法院。
其他上訴駁回。
    理  由
一、撤銷發回（乙○○違反毒品危害防制條例及甲○○）部分
本件原判決認定上訴人乙○○明知海洛因為第一級毒品，不得持
有、販賣，竟基於意圖營利販賣第一級毒品海洛因之概括犯意，
自民國九十一年五月間某日起至同年十月中旬某日止，多次在台
北市○○○路九十一巷四號、台中市○○○街五十號等地，以每
塊海洛因磚（重量、純度均不詳，亦先後不同）新台幣（下同）
九十萬元、一百十八萬元、一百二十萬元不等之價格，陸續向綽
號「白猴」之成年男子，以及綽號「阿全」即林喬旋之成年男子
等人販入後，以門號0000000000、00000000
00號行動電話各一支（內含ＳＩＭ卡各一張）作為聯絡工具，
欲以每二塊海洛因磚（重量、純度均不詳，亦與販入之重量、純
度不同）一百三十萬元之價格，販賣予真實姓名、年籍不詳，綽
號「阿德」（起訴書贅載「豬仔」）之男子施用，二人先就數量
及價格敲定後，乙○○即指示上訴人甲○○（僅就本次與乙○○
有犯意聯絡、行為分擔）送貨及收款，甲○○明知乙○○指示交
付之貨品係海洛因，竟共同基於意圖營利之犯意聯絡，依乙○○
指示，於同年六月二十一日上午零時五十三分許，將上揭海洛因
磚交付予「阿德」，並向「阿德」收取一百三十萬元。乙○○另
賡續上揭意圖營利販賣海洛因之犯意，復於九十一年七月七日與
施俊雄（原名施金水）談洽價格後，於同年月八、九日，以每一
錢（即三．七五公克）海洛因一萬二千元之價格販賣予施俊雄施
用，前後販賣三次（數量及金額均同前）。嗣於同年十一月十四
日上午零時許，警員在台北市○○區○○街一二五巷七號一樓乙
○○住處搜索，當場扣得海洛因磚五塊（含海洛因磚四整塊、塊
狀海洛因一包，合計淨重一三八九．四五公克）、分裝袋四百二
十個、電子磅秤一個及販毒帳本一本，另在甲○○隨身背置之皮
包內，扣得由乙○○放入之海洛因三包（合計淨重十一．九五公
克）等情。因而撤銷第一審關於上訴人二人上揭部分之科刑判決
，改判仍論處乙○○共同連續販賣第一級毒品罪刑（處無期徒刑
，褫奪公權終身），及論處甲○○共同販賣第一級毒品罪刑（處
有期徒刑九年六月）。固非無見。
惟查：刑事訴訟法於九十二年二月六日經總統公布修正，增訂第
二百八十七條之二規定：「法院就被告本人之案件調查共同被告
時，該共同被告準用有關人證之規定」、同法第一百五十八條之
三明定：「證人依法應具結而未具結者，其證言不得作為證據」
，並於九十二年九月一日施行。而刑事審判上之共同被告，係為
訴訟經濟等原因，由檢察官或自訴人合併或追加起訴，或由法院
合併審判所形成，其間各別被告及犯罪事實仍獨立存在。故共同
被告對於其他共同被告之案件而言，為被告以外之第三人，本質
上屬於證人，為確保被告對證人之對質詰問權，證人於審判中，
應依法定程序，到場具結陳述，並接受被告之詰問，其陳述始得
作為認定被告犯罪事實之判斷依據。原判決援引上訴人二人之部
分自白，資為認定彼等共同販賣海洛因犯行所憑證據之一，卻未
於審判期日依上開規定適用人證之調查程序，使上訴人二人分別
立於證人地位依法具結而為陳述，剝奪彼等對於證人之正當詰問
權，其所踐行之訴訟程序已非適法，且執以作為認定上訴人二人
共同犯罪事實所憑之論據，亦與證據法則相違背。又原判決認定
甲○○祇就乙○○於九十一年六月二十一日販賣一百三十萬元海
洛因予「阿德」之犯行，與乙○○有犯意聯絡與行為分擔（原判
決第三頁），就乙○○意圖營利，連續販入海洛因之犯行，並未
一併認明甲○○亦有共犯關係，則扣案乙○○意圖營利，連續販
入而持有之海洛因磚五塊（含海洛因磚四整塊、塊狀海洛因一包
，合計淨重一三八九．四五公克）又三包（合計淨重十一．九五
公克），即非甲○○共同犯罪而持有之毒品，自不得於甲○○罪
刑項下諭知沒收。乃原判決竟於甲○○之罪刑內一併宣告沒收銷
燬，顯屬適用法則不當之違法。另卷查乙○○並未供承未經扣押
之門號0000000000、0000000000號行動電
話二支為上訴人二人所有，原判決事實欄亦未明確認定屬乙○○
所有，遽於理由欄說明該二支行動電話係乙○○所有，為供聯絡
販賣毒品所用之物，予以宣告沒收（原判決第十三頁倒數第五行
），亦屬證據理由矛盾之違誤。此部分實情如何？案關無期徒刑
之重典與法律之適用，原審未予澈查釐清，即行判決，同有調查
職責未盡之違法。以上，或係上訴意旨所指摘，或為本院得依職
權調查之事項，應認原判決關於乙○○違反毒品危害防制條例及
甲○○部分，均有撤銷發回更審之原因。原判決說明不另諭知甲
○○無罪部分，基於審判不可分之原則，應併予發回。
二、駁回（乙○○違反槍砲彈藥刀械管制條例）部分
按刑事訴訟法第三百七十七條規定：上訴於第三審法院，非以判
決違背法令為理由，不得為之。是提起第三審上訴，應以原判決
違背法令為理由，係屬法定要件，如果上訴理由狀未依據卷內訴
訟資料，具體指摘原判決不適用何種法則或如何適用不當，或所
指摘原判決違法情事，顯與法律規定得為第三審上訴理由之違法
情形，不相適合時，均應認其上訴為違背法律上之程式，予以駁
回。本件原判決綜合全部卷證資料，認上訴人乙○○有其事實欄
二所載之犯行，已詳敘所憑之證據與認定之理由。對於乙○○辯
稱：伊僅持有玩具手槍，沒有殺傷力云云，認係卸責之詞，不足
採信，亦依調查所得證據，逐一加以指駁及說明。因而撤銷第一
審關於乙○○此部分之科刑判決，改判依想像競合犯關係從一重
論處乙○○未經許可，寄藏其他可發射子彈具有殺傷力之改造手
槍罪刑（處有期徒刑二年三月）。
上訴意旨略以：扣案子彈有殺傷力固無疑義，但扣案二支改造手
槍於鑑定時，並未實際試射，其鑑定至為草率，原審未傳喚鑑識
人員到庭說明，詳查該槍是否可以擊發而具有殺傷力，有應於審
判期日調查之證據，未予調查之違法云云。惟證據之取捨及其證
明力如何，乃事實審法院自由判斷之職權，如其取捨判斷不違背
經驗法則與論理法則，即不得指為違法，而據為上訴第三審之理
由。本件原判決採信內政部警政署刑事警察局鑑驗結果，認扣案
二支改造手槍分別係仿德林吉雙管手槍製造之玩具手槍去除槍管
內阻鐵而成之改造手槍、仿ＦＮ廠半自動手槍製造之玩具手槍去
除槍管內阻鐵而成之改造手槍各一支，機械性能良好，可擊發適
用子彈，認均具殺傷力，已說明本於調查所得心證，分別定其取
捨而為事實判斷之理由，核無違背客觀存在之經驗法則與論理法
則，自屬原審採證、認事之適法職權行使。又原審以本件事證明
確，未再傳喚鑑定人員說明鑑定經過而為無益之調查，雖未特別
說明其理由而有微瑕，但此於判決顯無影響，依刑事訴訟法第三
百八十條規定，仍不得據為第三審上訴之理由。上訴意旨，任憑
己意，漫事指摘，殊非適法之第三審上訴理由。應認此部分之上
訴違背法律上之程式，予以駁回。
據上論結，應依刑事訴訟法第三百九十七條、第四百零一條、第
三百九十五條前段，判決如主文。
中　　華　　民　　國　九十四　年　　六　　月　　九　　日
                      最高法院刑事第九庭
                          審判長法官  張　淳　淙
                                法官  張　春　福
                                法官  呂　丹　玉
                                法官  洪　昌　宏
                                法官  林　開　任
      本件正本證明與原本無異
                                      書  記  官
中　　華　　民　　國　九十四　年　　六　　月　 十三 　日
                                                      Ｃ
